【裁判字號】    99,訴,442
【裁判日期】    990630
【裁判案由】    偽造文書等
【裁判全文】
臺灣嘉義地方法院刑事判決               99年度訴字第442號
公  訴  人  臺灣嘉義地方法院檢察署檢察官
被      告  甲○○
上列被告因竊盜等案件，經檢察官提起公訴（99年度偵字第782
號），本院合議庭裁定由受命法官獨任行簡式審判程序，判決如
下：
    主  文
甲○○犯如附表所示之罪，各處如附表所示之刑。應執行有期徒
刑壹年伍月，併科罰金新臺幣壹萬元，有期徒刑如易科罰金，罰
金如易服勞役，均以新臺幣壹仟元折算壹日；扣案之霰彈伍顆，
均沒收。
    犯 罪 事 實
一、甲○○意圖為自己不法之所有，分別基於竊盜、行使變造特
    種文書、變造特種文書、持有具殺傷力子彈之犯意，而為下
    列犯行：
  (一)於民國98年12月27日1、2時許，在嘉義縣中埔鄉○○村○道
    台18線18公里附近，攜帶其所有而客觀上對人之生命、身體
    構成威脅足為兇器使用之扳手1支，竊取乙○○所有之車牌
    號碼SB-3919號車牌2面。其為供代步之用，於99年1月5日1
    時許，在嘉義市○○街62號前，以其所持有之友人丁○○鑰
    匙1支，徒手竊取丁○○所有之車牌號碼1271-NK號自用小客
    車1台（價值新臺幣12萬元）。又於99年1月9日或10日某時
    ，在嘉義市仁義潭靠近中埔郊區，將上揭竊取之車牌2面，
    以鐵鎚及螺絲起子敲打，及用黑色奇異筆塗抹，將車牌號碼
    變造為SB-8919號，並於99年1月15日，將變造之車牌2面，
    懸掛於上開竊取之自用小客車行使，足以生損害於乙○○及
    監理機關車籍資料管理之正確性。
  (二)於99年1月8日4時多許，在嘉義市○○○街99號前，以上揭
    扳手1支，竊取丙○○所有之車牌號碼9R-3521號車牌2面，
    並於99年1月13日14、15時許，在嘉義市仁義潭靠近中埔郊
    區，以鐵鎚及螺絲起子敲打，及用黑色奇異筆塗抹，將其中
    1面車牌號碼變造為9R-8521號，足以生損害於丙○○及監理
    機關車籍資料管理之正確性。
  (三)乙○○明知槍砲彈藥刀械管制條例管制之物品，非經中央主
    管機關許可不得持有，竟未經許可，於96年8月間某日，在
    嘉義市○○街某處，收受成年友人「陳建文」所贈與具有殺
    傷力之霰彈8顆而持有。
  (四)嗣於99年1月20日16時30分許，駕駛上揭竊取之自用小客車
    ，行經嘉義市○○路與保健街口附近時，為警攔檢當場查獲
    ，並扣得上開竊取之自用小客車（業已發還）、車牌4面、
    霰彈8顆，及不具殺傷力之空氣槍1支（含彈匣1個）、底火
    15顆、子彈2顆及火藥1瓶。
二、案經嘉義市政府警察局移送臺灣嘉義地方法院檢察署檢察官
    偵查起訴，經本院合議庭裁定由受命法官獨任行簡式審判程
    序。
    理  由
一、訊據被告甲○○對於上揭犯罪事實，於本院準備程序及審理
    時均坦承不諱（見本院卷第58、68-74頁），並經證人乙○○、丁○○、丙○○於警詢時證述明確（見警卷第10-11、
    14-17頁），復有贓物認領保管單、車輛尋獲電腦輸入單、
    車輛協尋電腦輸入單、扣押筆錄、自願受搜索同意書各1份
    等附卷可稽（見警卷第12-13、20-22頁），而扣案之子彈8
    顆，經送鑑定，均認係口徑12GAUGE之制式霰彈，經檢視，
    彈底均具部份鏽蝕現象，採樣3顆試射，可擊發，均認具殺
    傷力，有內政部警政署刑事警察局99年3月8日刑鑑字第0990
    012850號鑑定書1份在卷足考（見99年度偵字第782號卷第11
    -12頁），並有車牌4面、霰彈5顆及送鑑定後試射所餘之彈
    殼3個扣案可資佐證，且被告行使變造之車牌及變造車牌，
    足以生損害於被害人乙○○、丙○○及監理機關車籍資料管
    理之正確性，是依上揭補強證據已足認被告於本院所為之任
    意性自白，核與事實相符，本件事證明確，被告之犯行均堪
    予認定。
二、論罪科刑部分：
  (一)按汽車牌照為公路監理機關所發給，固具有公文書性質，惟
    依道路交通安全規則第12條（舊）規定，汽車牌照僅為行車
    之許可憑證，自屬於刑法第212條所列特許證之一種（最高
    法院63年台上字第1550號判例意旨參照）。次按刑法第321
    條第1項第3款之攜帶兇器竊盜罪，係以行為人攜帶兇器竊盜
    為其加重條件。此所謂兇器，其種類並無限制，凡客觀上足
    對人之生命、身體、安全構成威脅，具有危險性之兇器均屬
    之。且祇須行竊時攜帶此種具有危險性之兇器為已足，並不
    以攜帶之初有行兇之意圖為必要（最高法院79年台上字第52
    53號判例可資參照）。被告竊取車牌所使用之扳手1支，為
    鐵質，業據被告於本院審理時供述在卷（見本院卷第69頁）
    ，是其質地堅硬，客觀上足以對人之生命、身體構成威脅，
    具有危險性，自屬兇器。
  (二)核被告犯罪事實欄一(一)所為，係犯刑法第321條第1項第3款
    之攜帶兇器竊盜罪、同法第320條第1項之竊盜罪，及同法第
    216條、第212條之行使變造特種文書罪；犯罪事實欄一(二)所
    為，係犯刑法第321條第1項第3款之攜帶兇器竊盜罪，及同
    法第212條之變造特種文書罪；犯罪事實欄一(三)所為，係犯
    槍砲彈藥刀械管制條例第12條第4項之非法持有子彈罪。被
    告竊取車牌、行使變造車牌及變造車牌之犯行，起訴意旨認
    被告係犯刑法第320條第1項、同法第216條、第213條及同法
    第213條之罪，惟經檢察官當庭更正起訴法條為刑法第321條
    第1項第3款之攜帶兇器竊盜罪、同法第216條、第212條之行
    使變造特種文書罪及同法第212條之變造特種文書罪（見本
    院卷第57頁），本院自無庸再變更起訴法條（已當庭告知所
    犯法條，見本院卷第57頁）。又被告犯罪事實欄一(一)部分，
    變造特種文書後復持以行使，其變造之低度行為為行使之高
    度行為所吸收，不另論罪。被告所犯上開6罪，犯意各別，
    行為互殊，應予分論併罰。
  (三)爰審酌被告國中畢業之智識程度，年輕力壯不思正途獲取財
    物，行為之手段，所竊取之物品價值，被害人等所受之損害
    ，暨被告持有子彈對社會治安之潛在危險，所持有之數量、
    期間，及被告坦承犯行等一切情狀，各量處如附表所示之刑
    ，及定其應執行之刑。按98年6月19日公布之之司法院釋字
    第662號解釋：「中華民國94年2月2日修正公布之現行刑法
    第41條第2項，關於數罪併罰，數宣告刑均得易科罰金，而
    定應執行刑之刑逾6個月者，排除適用同條第1項得易科罰金
    之規定部分，與憲法第23條規定有違，並與本院釋字第366
    號解釋意旨不符，應自本解釋公布之日起失其效力。」故對
    於數罪併罰，數宣告刑均得易科罰金，而定應執行之刑超過
    6個月之案件，依司法院釋字第366號、662號解釋意旨，仍
    得易科罰金，又本件被告犯罪事實一(一)竊取車牌行為後，刑
    法第41條第8項業於99年1月1日修正公布施行，是本件被告
    所定應執行之刑雖逾6個月，依司法院上開解釋意旨及刑法
    第41條第8項，仍得易科罰金，爰就有期徒刑及定其應執行
    之刑部分，均諭知易科罰金之折算標準，併就罰金部分諭知
    易服勞役之折算標準。
  (四)沒收部分：
  1.扣案之霰彈5顆，係屬違禁物，應依刑法第38條第1項第1款
    規定宣告沒收。扣案具有殺傷力之霰彈3顆，業經鑑驗機關
    於鑑驗時試射後，僅剩餘彈殼，而失其子彈之結構及性能，
    為廢棄之物，已不具殺傷力，非屬違禁物，爰不另為沒收之
    諭知。
  2.扣案之車牌號碼SB-3919號車牌2面（已變造為車牌號碼SB-8
    919號）、車牌號碼9R-3521號車牌2面（1面已變造為車牌號
    碼9R-8521號），係被告因犯罪所得之物，並非被告所有，
    爰不併予諭知沒收。本件供竊盜所用之扳手1支，雖係被告
    所有，已據被告於本院審理時供述在卷（見本院卷第69頁）
    ，惟未扣案，又無證據證明仍屬存在，爰不另為沒收之諭知
    。
  3.扣案之空氣槍1支（含彈匣1個），並非管制槍枝，有嘉義市
    政府警察局槍枝初步檢視報告表1份附卷可憑（見警卷第28
    頁）；扣案之底火15顆、子彈2顆及火藥1瓶，經送鑑定結果
    ，一、送鑑底火（大）11顆，認均係非制式金屬彈殼。二、
    送鑑底火（小）4顆，認均係非制式金屬彈殼。三、送鑑子
    彈2顆，認均係非制式子彈，由金屬彈殼組合直徑6.9±0.5
    mm金屬彈頭而成，內均不具底火、火藥，認不具殺傷力。四
    、疑似火藥1瓶，經檢視為深灰色圓型片狀顆粒。(一)淨重0.4
    4公克，取0.22公克供鑑定用罄，餘0.22公克。(二)檢出硝化
    纖維（Nitrocellulose；NC）及Diphenylamine等成分，認
    係單基發射火藥，有內政部警政署刑事警察局99年3月8日刑
    鑑字第0990012850號、99年2月4日刑鑑字第0990012871號鑑
    定書各1份在卷可參（見99年度偵字第782號卷第11-12、17
    頁），是上揭扣案之空氣槍1支、底火15顆、子彈2顆及火藥
    1瓶，非屬違禁物，且雖係被告所有，惟非供本件犯罪所用
    之物，業據被告於本院審理時供述在卷（見本院卷第65頁）
    ，復查無證據證明係被告所有供犯罪所用之物，爰不併予諭
    知沒收。
據上論斷，應依刑事訴訟法第273條之1第1項、第299條第1項前
段，槍砲彈藥刀械管制條例第12條第4項，刑法第11條前段、第
321條第1項第3款、第320條第1項、第216條、第212條、第51條
第5款、第41條第1項前段、第8項、第42條第3項前段、第38條第
1項第1款，刑法施行法第1條之1第1項、第2項前段，判決如主文
。
本案經檢察官曹合一到庭執行職務。
中    華    民    國    99    年    6     月    30    日
                       刑事第二庭  法  官  卓春慧
以上正本證明與原本無異。
如不服本判決應於收受判決後10日內向本院提出上訴書狀，並應
敘述具體理由；其未敘述上訴理由者，應於上訴期間屆滿後20日
內向本院補提理由書（均須按他造當事人之人數附繕本）「切勿
逕送上級法院」。告訴人或被害人如對於本判決不服者，應具備
理由請求檢察官上訴，其上訴期間之計算係以檢察官收受判決正
本之日期為準。
中    華    民    國    99    年    6     月    30    日
                                   書記官  李玫娜
附錄本案論罪科刑法條全文：
刑法第321條第1項第3款：
犯竊盜罪而有左列情形之一者，處6月以上5年以下有期徒刑：
三  攜帶兇器而犯之者。
刑法第320條第1項：
意圖為自己或第三人不法之所有，而竊取他人之動產者，為竊盜
罪，處5年以下有期徒刑、拘役或5百元以下罰金。
刑法第216條：
行使第210條至第215條之文書者，依偽造、變造文書或登載不實
事項或使登載不實事項之規定處斷。
刑法第212條：
偽造、變造護照、旅券、免許證、特許證及關於品行、能力服務
或其他相類之證書、介紹書，足以生損害於公眾或他人者，處1
年以下有期徒刑、拘役或3百元以下罰金。
槍砲彈藥刀械管制條例第12條第4項：
未經許可，持有、寄藏或意圖販賣而陳列子彈者，處5年以下有
期徒刑，併科新台幣300萬元以下罰金。
附表：
┌──┬───────┬───────────────────┐
│編號│     犯行     │                論罪科刑              │
├──┼───────┼───────────────────┤
│ 1  │犯罪事實欄一(一)│犯攜帶兇器竊盜罪，處有期徒刑陸月，如易│
│    │              │科罰金，以新臺幣壹仟元折算壹日。      │
├──┼───────┼───────────────────┤
│ 2  │犯罪事實欄一(一)│犯竊盜罪，處有期徒刑肆月，如易科罰金，│
│    │              │以新臺幣壹仟元折算壹日。              │
├──┼───────┼───────────────────┤
│ 3  │犯罪事實欄一(一)│犯行使變造特種文書罪，處有期徒刑貳月，│
│    │              │如易科罰金，以新臺幣壹仟元折算壹日。  │
├──┼───────┼───────────────────┤
│ 4  │犯罪事實欄一(二)│犯攜帶兇器竊盜罪，處有期徒刑陸月，如易│
│    │              │科罰金，以新臺幣壹仟元折算壹日。      │
├──┼───────┼───────────────────┤
│ 5  │犯罪事實欄一(二)│犯變造特種文書罪，處有期徒刑貳月，如易│                                          │
│    │              │科罰金，以新臺幣壹仟元折算壹日。      │                                          │
├──┼───────┼───────────────────┤
│ 6  │犯罪事實欄一(三)│犯非法持有子彈罪，處有期徒刑參月，併科│
│    │              │罰金新臺幣壹萬元，有期徒刑如易科罰金，│
│    │              │罰金如易服勞役，均以新臺幣壹仟元折算壹│
│    │              │日；扣案之霰彈伍顆，均沒收。          │
└──┴───────┴───────────────────┘

司法院資訊處製作；財團法人民間司法改革基金會備份。
